臺灣彰化地方法院北斗簡易庭民事判決
109年度斗簡字第308號
原      告  陳火    
訴訟代理人  陳菱茹  
被      告  陳志榮  
訴訟代理人  陳信達  
上列當事人間請求拆除地上物返還土地等事件，本院於民國110
年8月12日言詞辯論終結，判決如下：
    主    文
被告應將坐落彰化縣○○鄉○○○段○○地號土地，如附圖（即彰化縣
北斗地政事務所一○九年八月四日北土測字第一二五三號土地複
丈成果圖）所示編號A部分（面積一點六五平方公尺）土地內如
附圖一所示之殘留塑膠水管（直徑十五公分、周長約四十七公分
）及土石磚塊移除，並將上開土地騰空返還原告。
原告其餘之訴駁回。
訴訟費用其中二分之一由被告負擔，餘由原告負擔。
本判決原告勝訴部分得假執行。
原告其餘假執行之聲請駁回。
   事實與理由
一、原告主張：被告未經原告同意，在原告所有坐落彰化縣○○鄉
    ○○○段00地號土地（下稱系爭土地）內，設置磚造水井、抽
    水馬達、水管等物，抽取地下水作為被告所耕作土地灌溉之
    用，被告設置上開抽水井等地上物，既無合法占有土地權源
    ，自屬無權占有，爰依民法第767條第1項規定，請求判命被
    告應將上開抽水井連同磚造井垣、水管（地上及地下）等地
    上物移除，並將占用之土地返還原告。並聲明：被告應將坐
    落系爭土地上如附圖所示編號A部分面積約7平方公尺之地上
    物拆除，並將占用土地騰空返還原告。
二、被告則以：抽水井確係被告設置，惟現今已將抽水井拆除，
    也已無占用系爭土地情事，至於水井內埋於土中之部分水管
    未拆除，因被告與原告尚有通行權訴訟爭執中，希望原告能
    與被告交換土地使用，方未拆除上開埋設於土地中之水管等
    語，以為置辯。並聲明：原告之訴駁回。
三、法院之判斷：
  ㈠原告上開主張，業據其提出土地登記第一類謄本、照片25張
    、彰化縣北斗地政事務所（下稱北斗地政）108年12月4日北
    土測字第1946號複丈成果圖等件為證，且為被告所不爭執，
    應堪信原告上開主張之事實為真。
  ㈡按所有人，於法令限制之範圍內，得自由使用、收益、處分
    其所有物，並排除他人之干涉；所有人對於無權占有或侵奪
    其所有物者，得請求返還之。對於妨害其所有權者，得請求
    除去之；土地所有權，除法令有限制外，於其行使有利益之
    範圍內，及於土地之上下。如他人之干涉，無礙其所有權之
    行使者，不得排除之。民法第765條、第767條第1、2項、第
    773條分別定有明文。而兩造間有通行權之爭執，縱被告可
    通行原告所有系爭土地，亦非可認被告有占有原告所有系爭
    土地【使用】之權利（僅供通行），先為說明。
  ㈢被告對於在系爭土地內設置抽水井、馬達、水管（地上及地
    下）等設施本無爭執，惟於109年11月24日本院行言詞辯論
    程序時，被告辯稱：業已將水井、馬達、水管遷移至別處引
    水等語，並提出照片、空照圖說為證（見本院卷第115頁至
    第135頁）。嗣本院於110年4月8日會同兩造與北斗地政測量
    人員至系爭土地內如附圖一照片所示原抽水井位置勘驗，上
    開抽水井、馬達、水管等均經被告移除，尚餘土地內之抽水
    管1支及拆除抽水機後遺留之土石磚塊未移除，此有勘驗筆
    錄在卷可按（見本院卷第181頁至第187頁）。並為被告所不
    爭執。原告復主張：如果被告不將土地內殘留水管移除，如
    原告須在該地設置農用設施（如：引水灌溉設施、鋪設農路
    、建造工具間等）時，仍須花費勞力與金錢移除被告抽水機
    殘留水管，方能施作，被告應移除上開水管並將抽水機占用
    土地返還原告等語（見本院卷第157頁）。本院認原告所有
    系爭土地，原告對系爭土地之權能（管理、使用、收益、處
    分）及於地上及地下，被告雖移除上開抽水機、馬達及部分
    水管，惟迄今尚殘留在土地內之塑膠水管與拆除抽水機後部
    分土石磚塊，仍有妨礙原告使用土地權利之虞，應將如附圖
    一、二所示之系爭土地內殘留塑膠水管（直徑15公分、水管
    周長約47公分〈計算式：15×3.14159＝47，小數點下四捨五入
    〉）移除，並將如附圖所示A部分面積1.65平方公尺土地騰空
    返還原告。另被告已於本件訴訟言詞辯論終結前，已自動履
    行移除上開抽水機、馬達、部分水管（僅殘留1支）設備，
    且未再占用系爭土地，則原告起訴請求移除全部地上物之請
    求，已因被告自動移除而無訴之實益，上開被原告請求告移
    除抽水機設備部分，不應准許。
  ㈣綜上所述，原告依民法第767條第1項規定，請求被告將如附
    圖一所示殘留塑膠水管與土石磚塊移除，並將如附圖所示編
    號A部分土地返還原告，為有理由，應予准許。逾上開部分
    之請求，業經被告自動移除，為無理由，應予駁回。本件訴
    訟費用，其中1/2由被告負擔，餘由原告負擔。
四、本件判決係依民事訴訟法第427條第1項規定適用簡易訴訟程
    序，所為被告部分敗訴判決，依民事訴訟法第389條第1項第
    3款之規定，原告勝訴部分應依職權宣告假執行。
五、本件事證已臻明確，兩造其餘攻擊防禦方法及所舉證據，經
    審酌結果，與本件判決結論均無影響，爰不一一論述，附此
    敘明。
六、訴訟費用負擔之依據：民事訴訟法第79條。  
中　　華　　民　　國　　110 　年　　8 　　月　　26　　日
                  北斗簡易庭  法　官  丁兆嘉
以上正本係照原本作成。
如不服本判決，應於判決送達後20日內向本庭（彰化縣○○市○
○○道0段0號）提出上訴狀。（須按他造當事人之人數附繕本）
。如委任律師提起上訴者，應一併繳納上訴審裁判費。
中　　華　　民　　國　　110 　年　　8 　　月　　26　　日
                              書記官  葉春涼